臺灣臺北地方法院刑事判決　　　　　　　93年度訴字第1677號
公　訴　人　臺灣臺北地方法院檢察署檢察官
被　　　告　丁○○
指定辯護人　本院公設辯護人丙○○
上列被告因偽造有價證券案件，經檢察官提起公訴（93年度偵字
第17769號），本院判決如下：
    主  文
丁○○意圖供行使之用，而偽造有價證券，處有期徒刑貳年，緩
刑肆年。如附表所示之偽造支票參張、未扣案之「祥鷹通運有限
公司」、「丁○○」印章各壹個均沒收。
    事  實
一丁○○原為址設臺北市○○區○○路172 號7 樓之9 之「祥鷹
  通運有限公司」（下稱祥鷹公司）負責人，於民國88年6 月4
  日（起訴書誤載為85年6 月4 日）將祥鷹公司之經營權讓渡予
  林金柳後，該公司繼而於89年9 月28日改名為「協溢通運有限
  公司」（下稱協溢公司），負責人亦變更為乙○○。丁○○明
  知翔鷹公司現實上已不存在，竟因元豐鋼模實業有限公司（下
  稱元豐公司）負責人甲○○以需要公司票作會計往來帳，使元
  豐公司在銀行之資金往來形式上較頻繁為由向其借票，並約定
  93年5 月31日前返還支票，而意圖供行使之用，於93年4月2日
  在臺北縣樹林市○○街48巷7 號（即元豐公司之營業地點），
  利用不知情之許雅惠於丁○○提供如附表所示3 張支票上以支
  票機印出金額後，持祥鷹公司原來專用於簽發支票之「祥鷹運
  通有限公司」及「丁○○」印章，蓋用於該3 張支票之發票人
  簽章欄，委由許雅惠後轉交予不知情之甲○○。惟甲○○收受
  前述偽造支票後持以使用，未依約於發票日前返還予丁○○，
  嗣因該支票存款不足而遭退票，經臺灣票據交換所通知協溢公
  司後，始知上情。
二案經被害人協溢公司負責人乙○○訴請臺灣臺北地方法院檢察
  署偵查起訴。
    理  由
一認定事實所憑之證據及理由
(一)被告丁○○雖坦承於事實欄所載之時間、地點簽發如附表所示
  之支票借予甲○○等事實，但否認有偽造有價證券之故意，辯
  稱：我沒有偽造有價證券之故意，當初將公司讓渡給林金柳時
  ，林金柳並未將公司簽發支票用之大小章要回去，就一直留在
  身邊，我認為那是我的，我可以使用；我借票給甲○○的目的
  只是要讓他在銀行的帳目比較好看，他跟我說是要做會計帳的
  往來，我不知道會犯那麼大的錯誤等語。
(二)事實欄所載之事實，除被告坦承外，並與證人即協溢公司負責
  人乙○○、元豐公司會計許雅惠之證述相符，另有如附表所示
  之支票影本3 張、祥鷹公司股東名冊、讓渡契約書、經濟部通
  知更名函、祥鷹公司更名為協溢公司經濟部公司執照等影本各
  1 張，及臺灣票據交換所第二類票據信用查覆單1 張、財團法
  人金融聯合徵信中心票據退票及拒絕往來資訊查詢單影本1 張
  等附卷可證。
(三)刑法第201 條第1 項偽造有價證券罪之構成要件有二：(1)無權
  簽發有價證券之人冒用他人名義簽發，(2)有供行使之用之意圖
　。又刑法上所謂故意，乃指行為人對於構成要件事實有所認識
  而仍實施；所謂行使，則指依有價證券之用法，以之充作真正
  有價證券而加以使用之意，亦即行為人就所偽造有價證券之內
  容向他方有所主張之謂。另票據之簽發行為，原不以本人親自
  填寫為限，若用機器繕打或授權他人依授權意旨填寫，亦屬合
  法。被告丁○○於88年6 月4 日將祥鷹公司讓予林金柳後，已
  非祥鷹公司之負責人，當然無權以祥鷹公司及負責人名義簽發
  支票，竟仍利用不知情之許雅惠使用支票機列印票面金額，完
  成冒用祥鷹公司及負責人名義簽發如附表所示之3 張支票之偽
  造行為，其對於無權簽發有價證券而冒用他人名義簽發之構成
  要件事實已有認識，自有偽造有價證券之故意。其次，被告既
  明知甲○○向其借用之目的即為提出於銀行以為行使，而仍偽
  造該支票交付予甲○○，供其充作真正之支票加以使用，其主
  觀上具有供行使之用之意圖，且事實上亦將偽造之支票交付予
  甲○○，就自己所簽發之該支票為真正等事實為主張，已為行
  使行為，符合本罪之構成要件。
(四)綜上所述，本件證據明確，已可認定被告有事實欄所載之犯行
  。
二論罪科刑之依據
(一)被告所為，犯刑法第201 條第1 項偽造有價證券罪。被告偽造
  後復持以行使，此行使之低度行為，應為偽造之高度行為吸收
  ，不另論罪。其於93年4 月2 日一次偽造附表所示之3 張支票
  ，為接續犯（起訴書原認為連續犯，經蒞庭之公訴人當庭更正
  ）。又犯罪行為之實施，本不需以本人親自實施為之，若利用
  不知情之他人實施犯罪行為而完成，亦可構成犯罪，被告委請
  不知情之許雅惠使用支票機列印票面金額以完成偽造支票之行
  為，為間接正犯。
(二)本院審酌被告偽造支票之目的僅因甲○○以需要公司票作會計
　往來帳，使元豐公司在銀行之資金往來形式上較頻繁為由向其
  借票，並非有意向他人詐取錢財，雖於本票之公共信用性有所
  妨害，且確實損害協溢公司支票之信用，然此對法益侵害之程
  度要與一般意在詐財而偽造票據之情形，相去甚遠；參以被告
  於88年6 月4 日出讓祥鷹公司至本案發生期間，均未使用留存
  之支票，其簽發附表所示之支票予甲○○，應肇因於其主觀上
  對法律常識之欠缺，實難持之與前述意在詐財而偽造票據之情
  形等視而使其同受此罰，本院認縱科以偽造有價證券罪法定最
  低度刑，猶嫌過重且失之苛酷，情輕而法重，爰依刑法第59條
  酌減之。另斟酌被告犯罪前述動機、目的、手段、偽造本票之
  面額、犯行所生之危害及被告並未獲取任何利益、犯後態度等
  一切情狀，量處如主文所示之刑。又被告前未曾受有期徒刑以
  上刑之宣告，有臺灣高等法院被告全國前案紀錄表一份存卷可
  證，經此起訴審判，應無再犯之虞，本院認為對其科處之刑，
  以暫不執行為適當，併為緩刑之諭知。
(三)如附表所示3 張偽造支票雖未扣案，不問屬於犯人與否，依刑
  法第205條之規定沒收之。又未扣案之「祥鷹通運有限公司」
  、「丁○○」印章各1個，為供被告偽造有價證券犯行所用之
  物，且為被告所有，依刑法第38條第1項第2款規定沒收之。
四適用之法條：刑事訴訟法第299 條第1 項前段，刑法第201 條
  第1 項、第59條、第74條第1 款、第205 條、第38條第1 項第
  2款，罰金罰鍰提高標準條例第1 條前段。
本案經檢察官蘇維達到庭執行職務
中　　華　　民　　國　　94　　年　　5 　　月　　10　　日
　　　　　　　　　刑事第十五庭  審判長法　官　周祖民
                                      法  官  黃雅君
                                      法  官  邱蓮華
以上正本證明與原本無異。
如不服本判決，應於判決送達後10日內，向本院提出上訴狀。
                                      書記官  王黎輝
中　　華　　民　　國　　94　　年　　5　　月　　 13　　日
附表
編號  支票號碼   票面金額  付款人            發票日期
 1    BＺ0000000  000萬元   遠東國際商業銀行  93年7月3日
                           臺北松江分行
 2    BＺ0000000  00萬元    遠東國際商業銀行  93年6月26日
                           臺北松江分行
 3    AＺ0000000  00萬元    華泰商業銀行      93年7月10日
附錄論罪科刑法條
中華民國刑法第201條
意圖供行使之用，而偽造、變造公債票、公司股票或其他有價證
券者，處三年以上十年以下有期徒刑，得併科三千元以下罰金。
行使偽造、變造之公債票、公司股票或其他有價證券，或意圖供
行使之用，而收集或交付於人者，處一年以上七年以下有期徒刑
，得併科三千元以下罰金。
